【裁判字號】    98,竹簡更,1
【裁判日期】    980625
【裁判案由】    損害賠償
【裁判全文】
臺灣新竹地方法院民事簡易判決         98年度竹簡更字第1號
原      告  甲○○
被      告  桃苗汽車股份有限公司
法定代理人  丙○
訴訟代理人  乙○○
上列當事人間損害賠償事件，本院於民國98年6月11日辯論終結
，判決如下：
    主  文
原告之訴駁回。
訴訟費用由原告負擔。
    事實及理由
一、原告起訴主張：
（一）原告於民國96年9月向被告設於新竹市○○路○段723號之
      南新竹營業所購買該公司代理之豐田牌WISH  車型之自用
      小客車一部，並領有4378-RV之牌照使用。原告並遵循車
      主手冊之規定，前往被告所設之汽車服務據點進行定期保
      養，原告應享有新車保證之權利。惟原告所購之上開車輛
      於97年7月3日失竊，但竟於97年7月9日由年籍不詳之第三
      人駕駛該車輛，懸掛1078-JU之車牌，至被告所設之竹北
      服務廠要求指定被告雇用之技師黃興華進行晶片鑰匙拷貝
      及防鎖警告開關總成，期間上開車輛停放在被告之服務廠
      內，直到97年7月14日始結帳駛離被告之服務廠。被告在
      輸入上開車輛之引擎號碼時發現與原懸掛車牌不同，被告
      竟未依據原告留存之聯絡資料通知原告，且複製晶片鑰匙
      給予非車主之第三人，被告提供之服務並未達到目前科技
      或專業水準可合理期待之安全性，故依據民法第184條第1
      項第2項及消費者保護法第7 條第1、3項規定請求被告賠
      償原告之損失及一倍之懲罰性違約金。系爭車輛購入之價
      格為新台幣（下同）80萬元，因失竊經保險公司理賠56萬
      元，重置車輛之成本仍差24萬元，如被告能即時通知原告
      尋回車輛，原告即無上開重置車輛成本差額之損害。因此
      ，請求被告賠償原告如訴之聲明所示。
（二）聲明：被告應給付原告48萬元，及其中24萬元自起訴狀繕
      本送達被告翌日起至清償日止按年息百分之五計算之利息
      。
二、被告之抗辯
（一）原告所有之上開車輛失竊一節與被告公司無涉。原告失竊
      之車輛由第三人直接駕駛進入被告之服務廠，非由原告開
      鎖啟動，該車輛應該經過他人將收發鑰匙及晶片鑰匙之密
      碼破解。被告公司被要求提供之服務是防鎖警告開關總成
      更換，其故障原因為晶片鑰匙未抽離時，車門打開後不會
      發生蜂鳴聲，提醒車主鑰匙未抽離，此由維修之金額為工
      資300元、零件200元，金額不高可證。如為拷貝晶片鑰匙
      ，必須提供原晶片鑰匙，且晶片鑰匙為高科技鑰匙，拷貝
      之價格為1790元，與上開維修金額相距甚多。
（二）車輛之失竊登記為警政單位及監理單位之權責，車輛所有
      人非真正使用人乃社會常態，車牌之更換亦屬常見且非違
      法，嚴格要求被告盡查證之義務實為強人所難。
（三）且被告公司提供第三人之上開服務並未造成原告之損失，
      被告在事後對留存資料之客戶進行客戶電話關懷，詢問提
      供服務之滿意度，可見被告公司是善意第三人，不知原告
      之車輛已遭竊。
（四）綜上所陳，被告實無查證原告車輛是否失竊之義務，亦無
      造成被告之損害，被告請求原告賠償其車輛失竊之損害及
      賠償懲罰性違約金，洵屬無據，請求駁回原告之訴。
三、兩造不爭執之事實
（一）原告所有之上開車輛於97年7月3日失竊。
（二）上開車輛於97年7月9日由不詳年籍之第三人懸掛1078-JU
      車牌駛入被告之竹北服務廠請求維修服務，所進行之服務
      為晶片鑰匙拷貝項下之防鎖警告開關總成，工資為300元
      、零件200元。
四、本件爭執要點
（一）被告是否有義務維持原告汽車財產之安全？在被告不知原
      告上開車輛失竊之情形下，原告之車輛懸掛與原領車牌不
      同之車牌，由非客戶資料所留存之車主駛入原告之服務廠
      請求維修，被告有無義務通知原告上情？
（二）原告重置車輛成本差額是否為被告未即時通知原告上開車
      輛進廠維修所生之損害？
五、本院之判斷
（一）被告公司係以出售車輛及維修、保養車輛為業，有被告之
      公司及分公司基本資料查詢乙紙，在卷可參。就所出售車
      輛財產安全之照護並非被告公司之業務範圍，被告公司與
      原告僅就車輛之買賣及維修保養曾經成立消費關係，並無
      就車輛財產安全成立消費關係。而原告向被告購買上開車
      輛及購入車輛後進行保養，固就車輛及維修服務與被告締
      結消費關係，而被告所交付之車輛或提供之定期保養，並
      無不符合當時科技或專業水準可合理期待之安全性，故原
      告以被告未提供符合當時科技或專業水準可合理期待之安
      全性之服務，主張依據消費者保護法，被告應對其負損害
      賠償之責，尚非可採。而第三人駕駛原告失竊車輛至被告
      公司要求維修服務的消費事件，該消費關係是存在該第三
      人與被告公司之間，亦與原告無涉，原告亦不能以該第三
      人與被告公司間之消費關係，引用消費者保護法規定，主
      張被告應賠償其損害。
（二）動產權利之公示方法係以占有之外觀為權利之表彰，民法
      第943條亦明定占有人於占有物上行使之權利，推定其適
      法有此權利。雖第三人駕駛原告失竊之車輛，懸掛不同車
      牌，進入被告維修場進行維修，但原告車輛財產權之安全
      並非被告服務範圍內，已如上述，被告亦不可能知悉原告
      車輛財產權變動之狀況，年籍不詳之第三人和平公然占有
      原告失竊車輛，在外觀上並無異常，且持有該車之晶片鑰
      匙，駕駛該車輛進入被告服務廠請求服務，依據上開規定
      ，推定其有適法之權利。被告並非治安單位或監理單位，
      第三人和平公然占有原告所有之車輛，被告尚無偵查第三
      人駕駛之車輛是否合法由車主授權使用或目前懸掛之車牌
      是否有異，或該車牌與被告出售車輛時原領取車牌不同原
      因之能力與權利。且僅懸掛之車牌與原告原購車領牌時之
      號碼不同，並未傳達該車輛有失竊或被他人非法占用之訊
      息，故被告並無任何資訊得知該車輛已失竊，亦無從通知
      原告所有之車輛正在被告服務廠內，製造原告尋回該車之
      機會。
（三）按民法第216條第1項所謂所受損害，即現存財產因損害事
      實之發生而被減少，屬於積極的損害。所謂所失利益，即
      新財產之取得，因損害事實之發生而受妨害，屬於消極的
      損害，最高法院48年台上字第1934號著有判例可參。原告
      所有之上開車輛已在97年7月3日失竊，原告必須重購車輛
      差額損失24萬元已產生，該損失並非被告未通知原告所有
      車輛在被告服務廠內所造成。被告未將上開車輛所懸掛之
      車牌與原領之車牌不同，及由第三人駕駛等情況，通知原
      告，使原告有機會至服務廠查看該車，充其量不過使原告
      喪失尋回車輛之機會，但該機會並不能評價為金錢。況動
      產之占有失去後，法律為保障交易安全，尚有民法第948
      條善意受讓等種種限制，縱是盜贓遺失物等，依據民法第
      950條對於盜贓遺失物之回復請求亦有限制之規定，原告
      並非當然得以再受通知後即時取回系爭車輛，而完全填補
      其重購車輛差額之損失，亦徵原告之損失，並非被告未即
      時通知原告所造成。因此，原告主張被告未能將系爭車輛
      懸掛與原告留存之客戶資料不同而通知原告，造成原告有
      重購車輛差額之損失云云，顯非可採。
（四）綜上所陳，原告依據侵權行為法律關係及消費關係請求被
      告賠償其重購車輛差額之損失及一倍之懲罰性違約金如聲
      明所示，為無理由，應予駁回。
六、訴訟費用負擔之依據：民事訴訟法第78條。
中    華    民    國    98    年    6    月     25   日
                  新竹簡易庭    法      官  黃珮禎
以上正本係照原本作成。
如對本判決上訴，須於判決送達後20日內向本院提出上訴狀。
中    華    民    國    98    年    6    月     26   日
                                書  記  官  江靜玲


司法院資訊處製作；財團法人民間司法改革基金會備份。
